【裁判字號】    92,易,45
【裁判日期】    920530
【裁判案由】    傷害
【裁判全文】
臺灣板橋地方法院刑事判決                            九十二年度易字第四五號
    公  訴  人  臺灣板橋地方法院檢察署檢察官
    被      告  乙○○
                甲○○
            （即許清傳）
    右一人選任辯護人    李富祥
右列被告因傷害案件，經檢察官提起公訴（九十一年度偵字第二三七九號），本院判
決如左：
    主  文
乙○○傷害人之身體，累犯，處拘役伍拾伍日，如易科罰金，以參佰元折算壹日。
甲○○無罪。
    事  實
一、乙○○曾於民國八十八年六月三十日因妨害自由案件，經本院判處有期徒刑三月
    ，經臺灣高等法院駁回其上訴確定，於八十九年四月二十六日易科罰金執行完畢
    ，於九十年六月二十七日十八時四十七分四十五秒許，因蔡春滿位於臺北縣新莊
    市○○○路六號之住所進行整修工程，加蓋工程緊臨至甲○○（原名許清傳，
    於九十一年七月五日更名為甲○○，有核准更改姓名通報單在卷）位於臺北縣新
    莊市○○○路六二巷二號一樓住所，甲○○乃請求里長李山樟、管區員警任福忠
    等人共同前往協調，乙○○與甲○○雙方意見分歧發生爭執，乙○○竟基於普通
    傷害之犯意，徒手毆打甲○○，致甲○○受有左眼挫傷併眼瞼裂傷等普通傷害。
二、案經被害人甲○○訴由臺北縣政府警察局新莊分局報請臺灣板橋地方法院檢察署
    檢察官偵查起訴。
    理  由
壹、有罪部分：
一、訊據被告乙○○矢口否認有傷害之犯行，被告乙○○辯稱：係甲○○欲毆打工人
    吳清分，伊為阻止之才拉扯甲○○，雙方倒地受傷，並沒有毆打甲○○云云。經
    查：
（一）右揭犯罪事實，業據告訴人即被告甲○○於偵審中指訴綦詳（見臺灣板橋地方
      法院地檢署九十一年度偵字第二三七九號偵查卷第三頁背面、第四十七頁背面
      與本案歷次調查、審理筆錄參照），並有許清傳之長庚紀念醫院甲診字號第Ｅ
      Ｌ六四號甲種診斷證明書一紙附卷可稽（見前開偵查卷第九頁），足見被告
      許清傳於上開時地受有前述之傷害。
（二）次查證人即前往處理之臺北縣政府警察局新莊分局福營派出所警員任福忠證述
      ：「（詳細情形如何？）當時情形很亂，我和另一同事一同前往處理，是土地
      糾紛，乙○○有動手打甲○○等語。」（見前開偵查卷第三十四頁背面），證
      人所言與被告甲○○所述相符。
（三）又臺灣板橋法院地檢署九十一年七月十二日勘驗筆錄記載：「九十一年六月二
      十七日十八時四十七分四十五秒是乙○○突然衝過去打甲○○，甲○○被推倒
      路旁車邊，急忙阻擋。」（見前開偵查卷第四十九頁）與本院參閱該附卷之錄
      影帶內容相符。
（四）綜上所述，被告乙○○所辯各節，顯係卸責之詞，委無足採。罪證明確，被告
      乙○○之犯行洵堪認定。
二、核被告乙○○所為，係犯刑法第二百七十七條第一項傷害罪。查被告乙○○前於
    八十八年六月三十日因妨害自由案件，經本院判處有期徒刑三月，嗣經臺灣高等
    法院駁回其上訴確定，於八十九年四月二十六日易科罰金執行完畢，有臺灣高等
    法院被告前案紀錄表一份在卷足參，茲於有期徒刑執行完畢後五年內再犯本件有
    期徒刑以上之罪，為累犯，依法加重其刑。爰審酌被告之犯罪動機、品行、其智
    識程度、甲○○所受之傷害以及犯罪後之態度等一切情狀，各量處如主文所示之
    刑，並均諭知易科罰金之折算標準，以示懲儆。
貳、無罪部分：
一、公訴意旨略以：被告甲○○於九十年六月二十七日十八時四十七分四十五秒，在
    臺北縣新莊市○○○路六二巷口，因加蓋工程緊臨其住宅之情事，與乙○○拉扯
    ，雙方進而互毆，致乙○○受有右頸表皮多處擦傷共約一二ｘ三ｘ零點二公分、
    左小指表皮擦傷四ｘ一點五ｘ零點二公分、左拇指挫傷擦傷二ｘ二ｘ零點二公分
    及指甲落脫落、右足表表皮擦傷三ｘ二ｘ零點二公分等普通傷害；案經告訴人乙
    ○○提出告訴；因認被告甲○○涉犯刑法第二百七十七條第一項傷害罪嫌。
二、按犯罪事實應依證據認定之，無證據不得推定其犯罪事實；又不能證明被告犯罪
    或其行為不罰者，應諭知無罪之判決，刑事訴訟法第一百五十四條、第三百零一
    條第一項分別定有明文。又認定不利於被告之事實，需依積極證據，茍積極證據
    不足為不利於被告事實之認定時，即應為有利於被告之認定，更不必有何有利之
    證據，最高法院三十年上字第八一六號著有判例；再所謂「積極證據足以為不利
    被告事實之認定」，係指據為刑事訴訟法上證明之全盤證據資料，無論其為直接
    證據或間接證據，在客觀上均須達於通常一般人均不致於有所懷疑，而得確信其
    為真實之程度，始得據為有罪之認定，若其關於被告是否犯罪之證明未達到此程
    度，而有合理之懷疑之存在，致使無從形成有罪之確信，根據「罪證有疑，利於
    被告」之證據法則，即不得遽為不利於被告之認定，此觀諸最高法院七十六年台
    上字第四九八六號判例意旨自明。又告訴人之告訴無非係以使被告受刑事訴追為
    其目的，是告訴人之陳述是否與事實相符，仍應調查其他證據以資審認，此有最
    高法院五十二年台上字第一三００號判例意旨可資參照。
三、公訴人認被告許清傳涉犯刑法第二百七十七條第一項之罪嫌，無非係以告訴人即
    被告乙○○之指訴與其所提出之診斷證明書為其主要論據。惟訊之被告許清傳堅
    決否認有何傷害之犯行，並辯稱：是遭乙○○等人毆打，伊未打人等語。經查：
（一）證人即處理之臺北縣政府警察局新莊分局福營派出所警員任福忠之證述：「（
      詳細情形如何？）當時情形很亂，我和另一同事一同前往處理，是土地糾紛、
      許清傳有沒有出手打，我沒有看見等語」（見前開偵查卷第三十四頁背面），
      與證人即里長李山樟證述：「（檢察官問：甲○○有無回手打人？）沒有」‧
      ‧‧（檢察官問：甲○○有無打人？）伊也有反抗、沒有針對乙○○等語。」
      （見前開偵查卷第第三十九頁背面、第五十二頁背面）。而證人即臺北縣政府
      警察局新莊分局福營派出所警員任福忠於本院審理時證稱：「我是先到里長辦
      公室在跟里長一起去現場，現場雙方讓他們自己先談，我與另外一個同事到現
      場，他們雙方一言不合就打起來了。我沒有看清楚誰先打人。‧‧‧甲○○有
      沒有動手我沒有看到。大約三個人有拉扯在一起。我是有看到工人趕過去，有
      抓著地上的鋼條。但是沒有看到他們怎麼打的，因為很混亂，但是他們做工的
      又加上喝酒可能力氣比較大，我們拉開的時候他們已經有人受傷了」等語、里
      長李山樟於本院審理時證稱：「（甲○○）當天下午四點多來找我，要我出面
      處理事情，我說要先找管區一起去，我到哪裡已經五點左右到了甲○○那邊，
      因為我們一到，那些工人已經在休息了，在喝酒，看到警察來不高興說為何要
      叫警察與里長來，甲○○要我看他們施工的情形，工人與乙○○就不高興了，
      （說）有何好看，接著工人、乙○○、甲○○就拉扯在一起了，工人那邊先動
      手的，誰先出手我沒有看到」等語。並無證人指稱，被告甲○○毆打乙○○。
（二）次查告訴人即被告乙○○所提大順醫院之診斷證明書（見前開偵查卷第八頁）
      ，其受傷情形為右頸表皮多處擦傷共約一二ｘ三ｘ零點二公分、左小指表皮擦
      傷四ｘ一點五ｘ零點二公分、左拇指挫傷擦傷二ｘ二ｘ零點二公分及指甲落脫
      落、右足表表皮擦傷三ｘ二ｘ零點二公分等普通傷害，衡以本案係因告訴人乙
      ○○加蓋工程所引起，案發期間告訴人乙○○家中正進行該工程，除被告二人
      外，尚有乙○○之妻陳麗珠、工人吳清分等人其人數甚多；參以臺灣板橋法院
      地檢署九十一年七月十二日勘驗筆錄記載：「九十一年六月二十七日十八時四
      十七分四十五秒是乙○○突然衝過去打甲○○，甲○○被推倒路旁車邊，急忙
      阻擋」（見前開偵查卷第四十九頁）。而告訴人乙○○亦於警訊筆錄亦直承：
      「我們拉扯下，雙方跌倒下造成受傷」、「大家拉扯然後就跌倒」（前開偵查
      卷第四頁背面、第二十三頁背面）；且拉扯時除被告二人外，尚有乙○○之妻
      陳麗珠、工人吳清分等人參與其中等情。乙○○上開傷害，應係乙○○毆打甲
      ○○及與其餘之人拉扯跌倒而受之傷害，至是否係遭被告甲○○毆傷，不無疑
      義。公訴人僅以告訴人片面之指訴，即遽論被告甲○○有傷害之犯行，證據嫌
      有未足。此外復查無其他積極事證足資證明被告甲○○有傷害之犯行，既不能
      證明其犯罪，自應諭知被告甲○○無罪之判決。
據上論斷，應依刑事訴訟法第二百九十九條第一項前段、第三百零一條第一項、刑法
第二百七十七條第一項、第四十一條第一項前段、第四十七條，罰金罰鍰提高標準條
例第一條前段、第二條，判決如主文。
本案經檢察官余若凡到庭執行職務
中       華       民        國      九十二    年     五     月    三十  日
                                    臺灣板橋地方法院刑事第一庭
                                          法  官    潘  翠  雪
右正本證明與原本無異。
如不服本判決，應於判決送達後十日內，向本院提出上訴狀。
                                          書記官    張  成  龍
中       華       民        國      九十二    年     五     月    三十  日


司法院資訊處製作；財團法人民間司法改革基金會備份。
